臺灣屏東地方法院刑事判決　　　　　　94年度易字第189號
公　訴　人　臺灣屏東地方法院檢察署檢察官
被　　　告　丁○○　男　48歲.
被　　　告　丙○○　男　42歲.
上列被告因竊盜案件，經檢察官提起公訴（93年度偵字第6243
號），本院判決如下：
    主  文
丁○○攜帶兇器竊盜，累犯，處有期徒刑捌月。老虎鉗壹把沒收
。
丙○○無罪。
    事  實
一、丁○○前因殺人未遂案件經臺灣高等法院高雄分院以84年度
 　 上訴字第2402號判處有期徒刑5 年2 月確定，於88年5 月1
 　 日縮短刑期假釋出獄，至90年2 月28日縮刑期滿執行完畢。
 　 詎其仍不知悔改，復基於意圖為自己不法所有之犯意，於民
    國93年5 月4 日12時許，持其所有客觀上具危險性、足作為
    兇器使用之老虎鉗一把，在屏東縣枋山鄉○○段341 地號內
    ，剪斷乙○○所有之抽水馬達電纜線（長度約9 公尺，價值
    約新台幣（下同）3000元）而竊取之，得手後，旋將上開贓
    物以丙○○所有，車號Q4-0991 號自用小貨車載至屏東縣枋
    山鄉○○村○○路62號，甲○○（另為不起訴之處分）經營
    之資源回收場販售，得款700 元（以該電纜線抵銷之前丁○○之借款200 元，另甲○○再給付丁○○現金500 元），嗣
    經乙○○發現其失竊之物在上開資源回收場內，報警處理後
    始循線查知上情。
二、案經屏東縣警察局枋寮分局報請臺灣屏東地方法院檢察署檢
    察官偵查起訴。
    理  由
壹、有罪部分
一、訊據被告丁○○固不否認曾持電纜線販售與證人甲○○，然
    辯稱：其出售給甲○○的為自家漁塭的電纜線，係用老虎鉗
    剪斷的云云。經查：
（一）乙○○所有上開電纜線於93年5 月4 日12時許失竊，於當
      日下午2 時許，在上開甲○○所開設之資源回收場起獲之
      事實，除據乙○○結證明確外，該失竊電纜線與乙○○位
      於屏東縣枋山鄉○○段341 地號上之抽水馬達電纜線材質
      、粗細、長度均相同，二剪斷切口並可連接，有該失竊電
      纜線與未失竊部分切口照片2 張附於警卷內可證，堪信在
      甲○○所開設之資源回收場起獲之失竊電纜線確為乙○○
      所有無訛。
（二）再證人甲○○於警詢、偵查及本院審理中均明確指述，係
      被告丁○○於93年5 月4 日13時30分許，以一部藍色小貨
      車載前述電纜線至其資源回收場販售，經警查獲後，被告
      又來索取出售該電纜線之所得500 元，是被告丁○○販售
      與證人甲○○之電纜線顯係證人乙○○所有，非自家所有
      之物，足堪認定，其前述辯解顯非可採。
（三）又被告丁○○陳稱：係騎機車至甲○○處賣電纜線，...
      之後也沒向甲○○拿500 元... ，當日早上沒有要求甲○○要去自家漁塭看看等情（見本院94年5 月26日審理筆錄
      ），均與證人甲○○所述不符，是其若自認持有正當來源
      之電纜線，當無為與證人甲○○所述不符之虛偽陳述之理
      。另其亦自承係用老虎鉗剪斷該出售與證人甲○○之電纜
      線，而本院對照本案扣案之電纜線，其切口平整，顯係遭
      老虎鉗等剪刀類之利刃所剪下，有照片4 張附於警卷可證
      ，足證本案乙○○遭竊之電纜線確為被告所剪下，持至甲○○之資源回收場販售。此外，並有現場及資源回收場照
      片、屏東縣警察局枋寮分局搜索扣押筆錄、扣押物品目錄
      表、贓物保領結在卷可證，被告丁○○意圖為自己不法之
      所有而為攜帶兇器竊盜行為，事證明確，應依法論科。
二、按老虎鉗為鋼鐵製成，質地堅硬，足以致人死傷，客觀上足
    資為兇器使用，是核被告丁○○所為係犯刑法第321 條第1
    項第3 款之攜帶兇器竊盜罪。公訴人漏未論及被告持用兇器
    老虎鉗為竊盜犯行，而論以刑法第320 條第1 項之普通竊盜
    罪，尚有誤會，起訴法條應予變更。再被告丁○○前因殺人
    未遂案件經臺灣高等法院高雄分院以84年度上訴字第2402號
    判處有期徒刑5 年2 月確定，於88年5 月1 日縮短刑期假釋
    出獄，至90年2 月28日縮刑期滿執行完畢，有被告全國前案
    紀錄表在卷可證，其於有期徒刑執行完畢後5 年內再犯本件
    有期徒刑以上之罪，為累犯，應予加重其刑。爰審酌被告平
    日素行不佳，不思以合法正當途徑獲取財物，竟為本案竊盜
    犯行，復未賠償被害人損失，犯後又飾詞狡辯，毫無悔意，
    態度惡劣等一切情狀，量處如主文所示之刑，以資懲儆。扣
    案之老虎鉗一把為被告所有，且係供犯罪所用之物，目前無
    法證明業已滅失，應依刑法第38條第1 項第2 款規定，宣告
    沒收。
貳、無罪部分
一、公訴意旨略以：丙○○與丁○○基於意圖為自己不法所有之
    犯意連絡，於民國93年5 月4 日12時許，在屏東縣枋山鄉○○段341 地號內，剪斷乙○○所有之抽水馬達電纜線（長度
    約9 公尺，價值約3000元）而竊取之，得手後，旋將上開贓
    物以丙○○所有，車號Q4-0991 號自用小貨車載至屏東縣枋
    山鄉○○村○○路62號，甲○○（另為不起訴之處分）經營
    之資源回收場販售，丙○○係犯刑法第320 條第1 項竊盜罪
    嫌云云。
二、本件公訴意旨認定被告丙○○涉犯前竊盜罪嫌，無非以被告
    丙○○使用之前述車輛曾出現於證人甲○○之資源回收場，
    且被告丙○○當日並未出海捕魚，有南部地區巡防局第六二
    岸巡大隊函可證，故其與被告丁○○顯係共犯竊盜罪，資為
    論據。
三、按犯罪事實應依證據認定之，無證據不得認定犯罪事實，刑
    事訴訟法第154 條第2 項，定有明文。不能證明被告犯罪或
    其行為不罰者，應諭知無罪之判決，同法第301 條第1 項，
    復已明定。次按，告訴人之告訴，係以使被告受刑事訴追為
    目的，是其陳述是否與事實相符，仍應調查其他證據以資審
    認；認定不利於被告之事實，須依積極證據，苟積極證據不
    足為不利被告之認定時，即應為有利於被告之認定，更不必
    有何有利之證據，最高法院52年臺上字第1300號、30年上字
    第816 號，著有判例。又認定犯罪事實所憑之證據，雖不以
    直接證據為限，間接證據亦包括在內；然而無論直接或間接
    證據，其為訴訟上之證明，須於通常一般之人均不致有所懷
    疑，而得確信其為真實之程度者，始得據為有罪之認定，倘
    其證明尚未達到此一程度，而有合理之懷疑存在時，即無從
    為有罪之認定；刑事訴訟法上所謂認定犯罪事實之證據，係
    指足以認定被告確有犯罪行為之積極證據而言，如未能發現
    相當證據或證據不足以證明，自不能以推測或擬制之方法，
    以為裁判基礎，此觀最高法院76年台上字第4986號、29年上
    字第3105號、40年台上字第86號判例意旨自明。
四、訊據被告丙○○就檢察官起訴之事實堅決否認，辯稱：當日
    確實有出海捕魚，並未開車載被告丁○○到甲○○之資源回
    收場，也未與被告丁○○共同為竊盜犯行等語。經查：
（一）被告丙○○並未於本件竊盜案發生日出海埔魚之事實，除
      據證人葉春生陳述明確外，並有海巡署南部地區巡防局第
      六二岸巡大隊函可證，是被告丙○○此部分之辯解顯不足
      採，然此一證據尚不足作為被告丙○○未出海即必為竊盜
      犯行之依據。
（二）證人甲○○雖證稱確有見到丙○○使用之前述車輛與被告
      丁○○共同出現於其所經營之資源回收場，然此至多僅能
      證明被告丙○○或有贓物之認識而為銷贓之犯行，但亦不
      足為被告丙○○確有竊盜犯行之證明。
（三）再證人即被害人乙○○因不知著手行竊其電纜線之人為誰
      ，而無法指認被告丙○○；且證人丁○○復未證稱有與被
      告丙○○共同持老虎鉗剪斷電纜線，則揆諸前揭最高法院
      之判例之見解，被告丙○○仍不能以刑法第320 條之竊盜
      罪論，應可認定。
（四）再我國刑法係採被告無罪推定原則，被告否認犯行為其憲
      法所賦予辯護權之合法行使，尚難僅以被告丙○○未出海
      捕魚等辯詞與事實不符，為推定其犯罪之「唯一」證據，
      是被告丙○○陳述雖與事實不符，惟檢察官既未另提出其
      他足以證明被告丙○○確有「共同」實行犯罪之「積極證
      據」，自難認已盡本件訴訟之舉證責任。
五、綜上所述，本件起訴檢察官所用以證明被告丙○○有起訴犯
    行之證據，於本件卷存證據資料內僅有證人乙○○、葉春生
    之指述而已，而該2 證人並無法明確指認被告丙○○有「共
    犯」實行竊盜之行為，業如前述，此外，別無其他積極補強
    證據足以證明起訴書所述犯行係與真實相符，本院自難單憑
    該2 證人無法確信之指述，而在別無其他積極證據補強下，
    逕認定被告丙○○有起訴檢察官所所指之犯行甚明，本案既
    不能證明被告丙○○犯罪，核諸前揭說明，自應由本院為被
    告丙○○無罪之諭知。
據上論斷，應依刑事訴訟法第299 條第1 項前段、第300 條、第
301 條第1 項，刑法第321 條第1 項第3 款、第47條、第38條第
1 項第2 款，判決如主文。
本案經檢察官葉容芳到庭執行職務
中    華    民    國       93  年     6    月   9    日
                  刑事第六庭   審判長法  官  石家禎
                                     法  官  許心
                                     法  官  林家聖
以上正本證明與原本無異。
如不服本判決應於收受本判決送達後十日內向本院提出上訴書狀
，其未敘述上訴理由者，並得於提起上訴後十日內向本院補提理
由書狀（均須按他造當事人之人數附繕本）「切勿逕送上級法院
」
中    華    民    國       93  年     6    月   9    日
                                     書記官  魏慧夷
附錄本判決論罪科刑法條：
中華民國刑法第321條
犯竊盜罪而有左列情形之一者，處 6 月以上、 5 年以下有期徒
刑：
一  於夜間侵入住宅或有人居住之建築物、船艦或隱匿其內而犯
    之者。
二  毀越門扇、牆垣或其他安全設備而犯之者。
三  攜帶兇器而犯之者。
四  結夥三人以上而犯之者。
五  乘火災、水災或其他災害之際而犯之者。
六  在車站或埠頭而犯之者。
前項之未遂犯罰之。
